臺灣新北地方法院民事判決
110年度訴字第327號
原      告  郭鴻瑞  

訴訟代理人  江肇欽律師
            劉紀寬律師
被      告  王于萍  
訴訟代理人  鍾欣惠律師
被      告  劉立緯即劉柏群
                      籍設新北市○○區○○路000號0樓即新北市蘆洲戶政事務所

上列當事人間分配表異議之訴事件，於民國111年3月24日言詞辯
論終結，本院判決如下：
    主      文
原告之訴駁回。
訴訟費用由原告負擔。
    事實及理由
一、按債權人或債務人對於分配表所載各債權人之債權或分配金
    額有不同意者，應於分配期日1日前，向執行法院提出書狀
    ，聲明異議；異議未終結者，為異議之債權人或債務人，得
    向執行法院對為反對陳述之債權人或債務人提起分配表異議
    之訴；聲明異議人未於分配期日起10日內向執行法院為前二
    項起訴之證明者，視為撤回其異議之聲明；經證明者，該債
    權應受分配之金額，應行提存，強制執行法第39條第1項、
    第41條第1項前段、第3項分別定有明文。本院108年度司執
    字第161438號清償票款強制執行事件（下稱系爭執行事件）
    於民國109年12月10日作成分配表（嗣更正參與分配債權人
    新北市政府稅捐稽徵處三重分處之稅款債權並於110年1月27
    日重新製作分配表，下稱系爭分配表），定於110年1月21日
    實行分配，因原告不同意被告王于萍所受分配之金額，於系
    爭分配表所定分配期日前之110年1月11日具狀聲明異議，並
    於110年1月29日向本院提起本件分配表異議之訴，並向本院
    執行處陳報起訴證明等情，業據本院調閱系爭執行事件案卷
    查閱無訛，並有收狀戳日期為110年1月29日之民事起訴狀在
    卷可稽（見本院卷第9頁），堪認原告已遵守強制執行法第4
    1條第3項規定所定期間。
二、次按民事訴訟法第385條第1項前段規定，言詞辯論期日，當
    事人之一造不到場者，得依到場當事人之聲請，由其一造辯
    論而為判決。被告劉立緯即劉柏群（下稱劉立緯）經合法通
    知，未於言詞辯論期日到場，且核無民事訴訟法第386條所
    列各款情形，爰依原告之聲請，由其一造辯論而為判決。
壹、實體方面：
一、原告主張：
  ㈠原告、被告王于萍分別為被告劉立緯於系爭執行事件之執行
    債權人、抵押權人，惟被告王于萍對被告劉立緯是否存有系
    爭分配表表2（分配門牌號碼新北市○○區○○街00巷00弄00○0
    號6樓之2房地〔下稱系爭○○街房地〕之拍賣價款）中次序13之
    新臺幣（下同）400萬元抵押債權，容有疑義。被告王于萍
    雖提出如附表一所示本票6紙（下合稱系爭本票）及現金借
    支單6紙（內容均同如附表二所示，下稱系爭現金借支單）
    為證，惟：
　　⒈系爭本票當中即有5張本票並未填載發票日，未完成發票行
      為而屬無效之票據；且被告劉立緯在系爭本票上之簽名極
      為潦草，難認確為被告劉立緯所親簽。尤其，被告劉立緯
      早於106年3月1日改名，但系爭本票上卻仍係「劉柏群」
      印文。況且，被告王于萍之系爭○○街房地抵押權所擔保者
      為「債務人對抵押權人於108年5月5日所成立金錢消費借
      貸契約所發生之債務」，並不包括票據債權在內，因此被
      告王于萍所提出之系爭本票應不在系爭分配表表2所拍定
      之不動產擔保範圍內。
　　⒉至系爭現金借支單亦僅簡單記載「茲暫借新台幣壹佰萬＿仟
      ＿佰＿拾元整以便＿＿之須，所借之款項，願從本月份薪水扣
      除之」，關於一般正常金錢借貸通常約定記載之清償日期
      、清償地點、利息等重要事項，竟全部付之闕如，已與常
      情有違，且內容亦恐與事實不符。另被告劉立緯在系爭現
      金借支單上之簽名極為潦草，難認為其親簽。尤其系爭現
      金借支單僅記載「暫借」二字，並未清楚載明被告王于萍
      已將借款交付予被告劉立緯之事實，自難謂被告王于萍所
      主張之金錢消費借貸關係已確實合法成立。
  ㈡另原告依據本票裁定聲請本件強制執行，所請求者除裁定所
    准許之150萬元外，尚包括自108年2月1日起至清償日止，按
    年息6％計算之利息，系爭分配表亦有漏列。
  ㈢爰依強制執行法第41條規定，提起本件訴訟，並聲明：
　　⒈系爭分配表表2中次序9、13均應予刪除，不得列入分配。
　　⒉系爭分配表表2中次序14之「分配比率」應變更為100％、「
      分配金額」應變更為17,493元、「不足額」應變更為0元
      ；次序15之「分配比率」應變更為100％、「分配金額」應
      變更為14,413元、「不足額」應變更為0元；次序16之「
      分配比率」應變更為100％、「分配金額」應變更為21,728
      元、「不足額」應變更為0元；次序17之「分配比率」應
      變更為100％、「分配金額」應變更為133,858元、「不足
      額」應變更為0元；次序18之「債權利息」之「期間」應
      變更為108.2.1-109.10.18、「日數」應變更為625日、「
      利率」應變更為6％、「金額」應變更為154,110元、「共
      計」之金額應變更為1,654,110元、「分配比率」應變更
      為100％、「分配金額」應變更為1,654,110元、「不足額
      」應變更為0元；次序19之「分配比率」應變更為100％、
      「分配金額」應變更為6元、「不足額」應變更為0元；次
      序20之「分配比率」應變更為100％、「分配金額」應變更
      為8,164元、「不足額」應變更為0元；次序21之「分配比
      率」應變更為100％、「分配金額」應變更為1,987元、「
      不足額」應變更為0元；次序22之「分配比率」應變更為1
      00％、「分配金額」應變更為447,178元、「不足額」應變
      更為0元；次序23之「分配比率」應變更為100％、「分配
      金額」應變更500元、「不足額」應變更為0元。
二、被告王于萍抗辯：被告劉立緯因有借款需求，經由訴外人周
    昌豪、李秉峻介紹予訴外人王子詳認識，王子詳遂與其親屬
    包括奶奶、二位堂姐（其一即為被告王于萍）以及叔叔集資
    500萬元（下稱系爭500萬元），以被告王于萍之名義借款予
    被告劉立緯，並約有還款期限及每月還款利息。前開款項業
    由王子詳於108年5月5日以現金交予被告劉立緯，被告劉立
    緯於收受款項後當場簽立系爭本票、現金借支單以為借款證
    明，並同時將其名下系爭○○街房地及門牌號碼新北市○○區○○
    街000巷00號2樓房地（下稱系爭○○街房地）辦理抵押權設定
    所需文件，一同交予王子詳攜回予被告王于萍辦理抵押權設
    定（詳如附表三所示），以擔保被告王于萍之系爭500萬元
    借款債權，是被告王于萍之系爭○○街、○○街房地抵押債權均
    為真實存在等語，並聲明：原告之訴駁回。
三、被告劉立緯未於言詞辯論期日到場，亦未提出準備書狀作何
    聲明或陳述。
四、本院之判斷：
　㈠原告以本院108年度司票字第7144號民事裁定（主文略為：劉
    立緯簽發如該裁定附表所示之本票，就該裁定附表所示之金
    額〔合計150萬元〕及利息起算日〔即108年2月1日〕起至清償日
    止，按年息6％計算之利息，得為強制執行），於108年12月2
    3日聲請對被告劉立緯為強制執行，由本院執行處以系爭執
    行事件受理；被告劉立緯名下之系爭○○街、○○街房地經拍賣
    後，因被告王于萍為系爭○○街、○○街房地之第3順位抵押權
    人（擔保債權額分別為200萬元、400萬元），故受系爭分配
    表表2中之次序9執行費32,000元、次序13抵押債權400萬元
    之分配；而原告之150萬元票款債權部分則因分配不足，於
    系爭分配表1中之次序19、表2之次序18核列等情，業經本院
    調取系爭執行事件案卷核閱無訛，並為兩造所不爭執，應堪
    認定。
　㈡原告主張被告王于萍之系爭○○街房地抵押權無被擔保之債權
    ，不得列入系爭分配表加以分配乙節，則為被告王于萍以前
    揭情詞置辯並提出系爭本票、現金借支單為證（見本院卷第
    87至95頁）。經查：
　　⒈原告雖否認系爭本票、現金借支單之形式上真正，然經本
      院送請內政部警政署刑事警察局鑑定系爭本票、現金借支
      單上之捺指印，鑑定結果認與該局檔存被告劉立緯之指紋
      相符（見本院卷第159至173頁之內政部警政署刑事警察局
      110年8月27日刑紋字第1100085357號鑑定書），足認系爭
      本票、現金借支單係被告劉立緯親自捺印簽立，應為真正
      。
　　⒉又關於系爭500萬元之借貸過程，復經證人王子詳、李秉峻
      、周昌豪到庭具結證述綦詳：
　　　⑴證人王子詳證稱：我是透過我哥哥周昌豪、哥哥的朋友
        李秉峻知道被告劉立緯有資金需求，一開始我是小額借
        款給被告劉立緯，被告劉立緯每10萬元每個月會給我利
        息4,000元；後來被告劉立緯問周昌豪、李秉峻有無人
        可出借500萬元，周昌豪、李秉峻便轉知我這件事，因
        為我手上沒這麼多錢，所以我就問家裡的人包括堂姐即
        被告王于萍、堂姐王懷憶、奶奶王簡含少、叔叔王得金
        ，我們大家就湊了500萬元，其中王懷憶和被告王于萍
        一共出了150萬元，因為被告王于萍她家那邊的人出的
        錢比較多，所以我們有先討論由被告王于萍登記為抵押
        權人；我家人把現金交給我，被告劉立緯就來板橋找我
        ，我們是在被告劉立緯的車上現金交付，我有向被告劉
        立緯說系爭500萬元是我家人一起湊的，被告劉立緯收
        錢後有簽系爭本票、現金借支單給我，並要我過2、3天
        後去他指定的洗車廠拿設定抵押權需要的資料；我拿到
        設定抵押權的資料，就請代書去辦，辦完抵押權後，我
        就把資料拿回去洗車廠還給被告劉立緯，還有跟他說是
        由被告王于萍登記為抵押權人；系爭現金借支單是我去
        文具店買的，當作借據，因為周昌豪他們也跟被告劉立
        緯配合5年以上、我也陸陸續續借錢給被告劉立緯約1年
        多，彼此有借有還，所以當時沒有想要用正式的借貸契
        約或借據；當時被告劉立緯說以後如果還有資金需求，
        希望我們可以再借他，所以才多開一張本票一共600萬
        元給我，而且同意設定600萬元的抵押權，幫我們辦抵
        押權設定登記的代書也說一般而言設定抵押會比債權本
        金多一點；系爭500萬元借款約定還款期限1年、利息每
        個月125,000元，我只有從被告劉立緯那邊領到6個月的
        利息，利息有時是被告劉立緯放在洗車廠叫我過去拿、
        有時會託別人交給我，都是現金，但被告劉立緯後來就
        不見了，也沒有清償系爭500萬元借款；系爭500萬元借
        款迄今，本金含利息已經超過600萬元等語（見本院卷
        第228至235頁）。
　　　⑵證人李秉峻證稱：我認識被告劉立緯已經6、7年了，因
        為被告劉立緯說他有跟當鋪配合，要我幫他找金主，還
        說跟當鋪配合可以賺利息，所以我也有借錢給被告劉立
        緯，加起來好幾百萬元了，都有收到利息，是去洗車廠
        那裡拿或是被告劉立緯託人交給我，我和被告劉立緯都
        是現金往來，基於信任沒要求過被告劉立緯要開本票或
        提供不動產設定抵押；當時被告劉立緯說他要借500萬
        元，所以我介紹周昌豪、周昌豪再找王子詳、王子詳再
        找他家人，被告劉立緯跟周昌豪、王子詳都有跟我提起
        這件事，說被告劉立緯借了1筆500萬元還有提供房子做
        設定、錢是被告王于萍拿出來的；系爭500萬元借貸成
        立後，被告劉立緯還有給我5萬元的介紹費；因為我幾
        乎每個月都會去洗車廠拿利息，所以也知道王子詳也有
        去洗車廠拿利息；我不認識被告王于萍，也沒參與系爭
        500萬元借貸的過程，我是從王子詳那邊聽到被告王于
        萍的名字等語（見本院卷第235至243頁）。
　　　⑶證人周昌豪證稱：王子詳是我同母異父的弟弟，被告王
        于萍是王子詳那邊的親戚，曾經跟被告王于萍見過面但
        不熟；被告劉立緯說他需要用錢，請我幫忙介紹、會給
        我介紹費，我就介紹王子詳給他，讓他們自己接洽；後
        來被告劉立緯給我介紹費5萬元的時候，跟我說王子詳
        有拿500萬元給他，而且王子詳跟被告劉立緯也都有跟
        我說過系爭500萬元是王子詳和他家人包括被告王于萍
        一起拿出來，但我沒有參與系爭500萬元借貸的過程；
        我自己也曾經借錢給被告劉立緯2次，一次20萬元、一
        次30萬元，而李秉峻也有借錢給被告劉立緯，但我不知
        道借了多少等語明確（見本院卷第268至273頁）。
　　⒊本院審酌系爭本票、現金借支單既為被告劉立緯親自捺印
      簽立，而證人李秉峻、周昌豪均證稱雖未參與系爭500萬
      元借貸過程但均有收取被告劉立緯所給付之系爭500萬元
      借貸介紹費各5萬元乙情一致，堪認被告劉立緯確有借貸
      並實際取得系爭500萬元之情。而證人王子詳就系爭500萬
      元借貸係由其與家人共同籌措金錢，由其與被告劉立緯接
      洽，由被告王于萍出名擔任貸與人、抵押權人並經被告劉
      立緯同意等節之證述，尚無明顯悖於一般民間借貸習慣及
      交易常情之處；甚且證人王子詳早於108年11月19日即就
      系爭500萬元借貸乙事，對被告劉立緯提起詐欺等告訴（
      業經臺灣新北地方檢察署檢察官認屬民事糾紛而以108年
      度偵字第36065號為不起訴在案），證人王子詳應無提前
      預知系爭執行事件之存在（原告於108年12月23日具狀聲
      請），並甘冒誣告罪之風險而杜撰上開情節，是其前開證
      言亦為可信。稽上各情，被告王于萍以系爭500萬元貸與
      、設定抵押權之出名人地位，與被告劉立緯於108年5月5
      日成立系爭500萬元之金錢消費借貸契約，並設定系爭○○
      街房地200萬元、○○街房地400萬元之抵押權為擔保之事實
      ，即堪認定。
　　⒋原告雖認被告劉立緯、王于萍二人從未謀面，更未接觸談
      論任何借款細節，至多僅能認定系爭500萬元借貸關係存
      在於王子詳與被告劉立緯之間；或至多僅能認定被告王于
      萍之借貸金額不超過150萬元等語。然債權債務之主體，
      應以締結契約之當事人為主，不問其實際情形如何，應由
      締約之當事人行使契約上之權利、負擔其義務。被告王于
      萍係系爭500萬元借貸、抵押權之出名人，業經本院認定
      如前，是縱其未實際與被告劉立緯接洽借貸細節，或出資
      金額未達500萬元，均無礙其與被告劉立緯於108年5月5日
      成立系爭500萬元之金錢消費借貸契約，及系爭○○街房地
      抵押權所擔保之債權確屬存在。
　　⒌是以，原告主張被告王于萍之系爭○○街房地抵押權所擔保
      之債權不存在乙節，無足憑採，其依強制執行法第41條規
      定訴請剔除系爭分配表表2中次序9、13之分配，並重新分
      配系爭分配表表2其他次序之債權，即屬無據。
　㈢原告另主張其依本院108年度司票字第7144號裁定聲請強制執
    行，所請求者除裁定所准許之150萬元外，尚包括自108年2
    月1日起至清償日止，按年息6％計算之利息，系爭分配表漏
    列等語。惟系爭分配表業於附註欄載明：「茲因表1第二順
    位抵押債權人新鑫股份有限公司、表2第三順位抵押權人王
    于萍債權已不足額受償，故後順位債權人僅以本金核列，利
    息、違約金從略」等語明確，顯非漏列而屬執行法院職權行
    使（強制執行法第31條規定參照），且不影響原告對執行債
    務人即被告劉立緯得請求之債權額，要非分配表異議之訴範
    疇，是原告此部分之請求，亦屬無據。
五、綜上所述，原告依強制執行法第41條規定，訴請剔除系爭分
    配表表2中之次序9、13所列被告王于萍所受分配，並變更系
    爭分配表表2中之次序14、15、16、17、18、19、20、21、2
    2、23所列分配，均無理由，應予駁回。
六、本件事證已臻明確，兩造其餘攻擊防禦方法及所提證據，核
    與判決結果不生影響，爰不逐一論述，併此敘明。
七、訴訟費用負擔之依據：民事訴訟法第78條。
中　　華　　民　　國　　111 　年　　4 　　月　　28　　日
                  民事第二庭    法　官　楊雅萍
以上正本係照原本作成
如對本判決上訴，須於判決送達後20日內向本院提出上訴狀。如
委任律師提起上訴者，應一併繳納上訴審裁判費。
中　　華　　民　　國　　111 　年　　4 　　月　　28　　日
                                書記官　蘇  泠
　　　　　　　　　　　　　　
附表一     編號 票號 發票年月日 票面金額 到期日 1 TH0000000 （未載） 1,000,000元 108年5月5日 2 TH0000000 （未載） 1,000,000元 108年5月5日 3 TH0000000 108年5月5日 1,000,000元 108年5月5日 4 TH0000000 （未載） 1,000,000元 108年5月5日 5 TH0000000 （未載） 1,000,000元 108年5月5日 6 TH0000000 108年 1,000,000元 108年5月5日 

附表二     茲暫借新台幣壹佰萬  仟  佰  拾元整以便    之須，所借之款項，願從本月份薪水扣除之（註：底線部分經手寫畫線刪除）。  　　　　　　　　　　　　　　　借支人：劉立緯     簽章 　　　　　　　　　　　　　　　             年  月  日 
　　　　　　　　　　　　　　　　　　　　　　　　　　　　
附表三   編號 不動產標示 抵押權設定登記內容 1 新北市○○區○○段000地號土地 登記機關：新北市三重地政事務所 權利種類：普通抵押權 登記日期：108年5月10日 字號：汐重登字第001330號 權利人：王于萍 債權額比例：全部1分之1 擔保債權總金額：2,000,000元 擔保債權種類及範圍：擔保債務人對抵押權人於民國108年5月5日所立金錢消費借貸契約所發生之債務 清償日期：109年5月4日 利息（率）：無 遲延利息（率）：無 違約金：無 權利標的：所有權 共同擔保地號：○○段0000-0000 共同擔保建號：○○段00000-000 2 新北市○○區○○段0000○號建物 （門牌號碼新北市○○區○○街000巷00號2樓）     3 新北市○○區○○段000地號土地 登記機關：新北市三重地政事務所 權利種類：普通抵押權 登記日期：108年5月10日 字號：汐重登字第001320號 權利人：王于萍 債權額比例：全部1分之1 擔保債權總金額：4,000,000元 擔保債權種類及範圍：擔保債務人對抵押權人於民國108年5月5日所立金錢消費借貸契約所發生之債務 清償日期：109年5月4日 利息（率）：無 遲延利息（率）：無 違約金：無 權利標的：所有權 共同擔保地號：○○段0000-0000 共同擔保建號：○○段00000-000 4 新北市○○區○○段00000○號建物 （門牌號碼新北市○○區○○街00巷00弄00○0號6樓之2）